【裁判字號】    94,上易,859
【裁判日期】    950222
【裁判案由】    賭博
【裁判全文】
臺灣高等法院高雄分院刑事判決         94年度上易字第859號
上  訴  人
即  被  告  乙○○
上  訴  人
即  被  告  甲○○
共      同
選任辯護人  吳建勛  律師
            黃蘭英  律師
            張清雄  律師
上列上訴人因被告賭博案件，不服臺灣高雄地方法院94年度易字
第227 號中華民國94年10月12日第一審判決（起訴案號：臺灣高
雄地方法院檢察署93年度偵字第21977 、22609 號），提起上訴
，本院判決如下：
    主  文
原判決關於乙○○、甲○○部分撤銷。
乙○○、甲○○共同以賭博為常業，乙○○處有期徒刑陸月，甲
○○處有期徒刑參月，如易科罰金，均以佰元折算壹日。扣案
如附表一、附表二所示之物，均沒收。
    事  實
一、乙○○係高雄縣鳳山市○○路99號1 樓頂群電子遊戲場（起
    訴書誤載為頂群遊藝場）之實際負責人，竟基於常業賭博之
    犯意，自民國93年10月間起，在前開公眾得出入之遊藝場內
    設置如附表一所示之電玩賭博機具9 臺，供與不特定人對賭
    財物，顧客所贏得之分數得以1 比1 之比率兌換現金，乙○
    ○並雇用甲○○在頂群電子遊戲場內擔任店員，負責替賭客
    開分、洗分及兌換現金之工作，乙○○、甲○○2 人即共同
    基於常業賭博之犯意聯絡，以前揭電玩賭博機具，供與不特
    定人賭博財物，並恃以為生，以此為常業。嗣於93年10月28
    日中午12時30分許，經警持搜索票進入上址搜查，當場查獲
    賭客柯順煌（已經原審判決確定）在頂群電子遊戲場內打玩
    電玩賭博機具「金象王」，並以贏得之分數向甲○○兌換現
    金新臺幣（下同）1,300 元時，為警當場查獲，並扣得如附
    表一、二所示之物，始悉上情。
二、案經高雄縣政府警察局鳳山分局報請臺灣高雄地方法院檢察
    署檢察官偵查起訴。
    理  由
一、本件被告乙○○、甲○○所犯係死刑、無期徒刑、最輕本刑
    為3 年以上有期徒刑以外之罪，被告於本院準備程序及審理
    時就被訴事實為有罪之陳述，經審判長告知簡式審判程序之
    旨，並聽取公訴人、被告之意見後，當庭諭知進行簡式審判
    程序，先予敘明。
二、被告乙○○自93年10月間起，在前述頂群電子遊藝場擺放如
    附表一所示之電子遊戲機具，插電營業，同時僱用被告甲○
    ○擔任換錢、洗分工作之人員，而與不特定客人對賭及兌換
    現金等事實，業據被告乙○○、甲○○於本院審理供認不諱
    ，經核被告2 人供述情節相符；又同案被告柯順煌於93年10
    月28日中午在上址打玩店內擺放之「金象王」電子遊戲機具
    後，以所贏取之積分向被告甲○○兌換現金1,300 元後，為
    警當場查獲等情，亦經被告甲○○坦承在卷，並經柯順煌於
    警詢、警員楊振宗於警詢及偵訊時證述明確，互核其等3人
    供述情節亦相符，並有扣案如附表一、二所示之物、高雄縣
    政府營利事業登記證1 紙、高雄縣政府電子遊藝場營業級別
    證1 紙、蒐證光碟2 片、翻拍照片48張、查獲照片13張為證
    。事證明確，被告2 人犯行均堪認定。
三、按刑法上所謂常業犯，係指反覆以同種類之行為目的之社會
    活動之職業性犯罪而言，亦即恃犯罪以維生即已構成，至於
    犯罪所得之多寡或盈虧、經營時日之長短、是否恃此犯罪為
    唯一之謀生職業，均非所問，縱令兼有其他職業，仍無礙於
    該常業犯罪之成立（最高法院27年上字第520 號判例及88年
    臺上字第510 號判例可資參照）。被告乙○○經營頂群電子
    遊戲場，擺設賭博性電動機具9 台，並僱用員工擔任開分、
    洗分、兌換現金等工作，顯係以長期經營之意思營業，並希
    冀吸引不特定人前來利用機具賭博，自係賴以營生；被告甲
    ○○受僱擔任上開工作支領薪資，有員工上下班打卡表在卷
    可查，則依其經營情形以觀，顯係以此方式為業營生而以之
    為常業。被告乙○○、甲○○設置賭博機具，經營電動玩具
    店，與不特定賭客對賭，以偶然、不確定之或然率決定所獲
    財物之得喪、多寡，並以之為常業，是核被告乙○○、甲○
    ○所為，係犯刑法第267 條之常業賭博罪。被告2 人就前揭
    常業賭博犯行間，有犯意之聯絡及行為之分擔，為共同正犯
    。
四、原審據以論處被告2 人罪刑，固非無見。惟查：(一)依卷附全
    部案卷資料，並無積極證據可以證明被告2 人自93年7 月間
    起，即在上開遊戲場內擺放電玩機具，供不特定人打玩，顧
    客可以所贏得之分數兌換現金之犯行（詳如後述），而原判
    決竟認定被告2 人自93年7 月間起，即在上開遊藝場擺放附
    表一所示之機具，供與不特定人賭博財物，並恃以為生，容
    有未恰。被告以上開事由提起上訴，指摘原判決不當，非無
    理由，自應由本院將原判決關於被告乙○○、甲○○2 人部
    分撤銷改判。審酌被告乙○○、甲○○不思以正當工作獲取
    財產，竟以賭博為業，助長社會僥倖心理，使人趨於怠惰，
    危害非輕，及所提供賭具之規模、2 人參與犯罪之分工程度
    、所得利益，被告2 人於本院已坦承犯行等一切情狀，分別
    量處如主文所示之刑，並均諭知易科罰金之折算標準。末查
    刑法第266 條第2 項之沒收為法律特別規定，只須犯罪係在
    公共場所或公眾得出入之場所為之，不以供犯罪所用或供犯
    罪預備之原物或因犯罪所得之物，其當場賭博之器具與在賭
    檯或兌換籌碼處之財物，不問屬於犯人與否，均應依刑法第
    266 條第2 項規定沒收，最高法院83年度臺非字第55號判例
    要旨參照。扣案如附表一所示之物，乃被告2 人在公眾得出
    入之場所當場賭博之器具及自電動機具內起出之財物，均依
    刑法第266 條第2 項之規定，不問屬於犯人與否併與宣告沒
    收。而扣案如附表二編號1 至9 所示之物，均係被告乙○○
    所有，供經營賭博性電玩為常業所用之物，已據被告乙○○
    陳述明確（見警卷第1 頁），爰均依刑法第38條第1 項第2
    款宣告沒收之。至另查扣之現金1,300 元，係被告柯順煌因
    打玩電動玩具贏得分數所兌換之現金，為其因犯罪所得之物
    ，亦據柯順煌陳述明確，已非被告2 人所有，故不併予宣告
    沒收。
五、公訴意旨另以：被告乙○○係高雄縣鳳山市○○路99號1 樓
    頂群電子遊戲場（起訴書誤載為頂群遊藝場）之實際負責人
    ，自民國93年7 月間起至同年9 月底止，即與被告甲○○基
    於常業賭博之共同犯意聯絡，由乙○○在該公眾得出入之遊
    藝場內擺設電玩賭博機具9 臺，供與不特定人對賭財物，顧
    客所贏得之分數得以1 比1 之比率兌換現金，乙○○並雇用
    被告甲○○在遊藝場內擔任店員，負責替賭客開分、洗分及
    兌換現金之工作云云。訊據被告乙○○、甲○○一致供稱：
    前揭遊藝場擺放之電玩機具係自93年10月間起，始有顧客以
    所贏取之分數兌換現金之情形等語。經查：被告乙○○於警
    詢時雖陳稱：頂群遊藝場自93年7 月即開始營業之語（警卷
    第2 頁），惟其並未明確供述該遊藝場自93年7 月營業開始
    ，即有允許顧客兌換現金之情，佐以高雄縣政府警察局督察
    室維新小組曾先後於93年9 月21日派員前往調查時，店內服
    務人員聲稱：「我們不做生客」、同年9 月24日派員前往調
    查，欲向服務人員要求洗分並兌換現金時，服務人員聲稱：
    「我們只能寄分，不能兌換金錢」，及至同年10月5 日偽裝
    前往探查，經偽裝員警要求洗分並兌換現金，店員始准予兌
    換現金等情，有探訪工作報告表在卷可稽，故依卷附全部卷
    證資料，並無積極證據可以證明被告乙○○經營之上開遊藝
    場，自93年7 月份起，即有顧客洗分後可以兌換現金之犯罪
    事實，是公訴人如上指述，並無證據足以證明，此部分本應
    為無罪之判決，惟因公訴人認此部分與前揭有罪部分有常業
    犯之實質上一罪關係，故不另為無罪判決之諭知。
六、同案被告柯順煌部分，已經原審判決確定，不再論列，附此
    敘明。
據上論結，應依刑事訴訟法第369 條第1 項前段、第364 條、第
299 條第1 項前段，刑法第28條、第266 條第2 項、第267 條、
第41條第1 項前段、第38條第1 項第2 款，罰金罰鍰提高標準條
例第1 條前段、第2 條，判決如主文。
本案經檢察官姜麗儒到庭執行職務。
中    華    民    國    95    年    2     月    22    日
                  刑事第七庭    審判長法  官   莊飛宗
                                      法  官   曾逸誠
                                      法  官   黃三友
以上正本證明與原本無異。
不得上訴。
中    華    民    國    95    年    2     月    23    日
                                      書記官   黃玉珠
附表一
┌─┬─────────────┬───────────┐
│編│ 扣  押  物  品  名  稱   │     數     量        │
│號│                          │                      │
├─┼─────────────┼───────────┤
│1 │賭資                      │5,300元               │
├─┼─────────────┼───────────┤
│2 │新象王（含IC板2塊）       │2臺                   │
├─┼─────────────┼───────────┤
│3 │春秋二代（含IC板3塊）     │3臺                   │
├─┼─────────────┼───────────┤
│4 │金蘋果（含IC板1塊）       │1臺                   │
├─┼─────────────┼───────────┤
│5 │賽馬雙人座（含IC板5塊）   │2臺                   │
├─┼─────────────┼───────────┤
│6 │滿貫大亨（含IC板1塊）     │1臺                   │
└─┴─────────────┴───────────┘
附表二
┌─┬─────────────┬───────────┐
│編│  扣  押  物  品  名  稱  │       數     量      │
│號│                          │                      │
├─┼─────────────┼───────────┤
│ 1│電玩機臺記帳表            │1張                   │
├─┼─────────────┼───────────┤
│ 2│工作備忘錄                │1本                   │
├─┼─────────────┼───────────┤
│ 3│積分卡（1000分）          │10張                  │
├─┼─────────────┼───────────┤
│ 4│積分卡（500分）           │20張                  │
├─┼─────────────┼───────────┤
│ 5│積分卡（100分）           │30張                  │
├─┼─────────────┼───────────┤
│ 6│員工上下班打卡表          │4張                   │
├─┼─────────────┼───────────┤
│ 7│監視器鏡頭                │2個                   │
├─┼─────────────┼───────────┤
│ 8│電腦主機（監視器使用）    │1臺                   │
├─┼─────────────┼───────────┤
│ 9│電腦主機                  │1臺                   │
└─┴─────────────┴───────────┘
附錄本件判決論罪科刑法條：
 中華民國刑法第267條
 (常業賭博罪)
以賭博為常業者，處2 年以下有期徒刑，得併科1000元以下罰金
。


司法院資訊處製作；財團法人民間司法改革基金會備份。
